臺灣彰化地方法院刑事判決　　　　　　　　　　　　　九十三年度易字第三八四號
　　公　訴　人　臺灣彰化地方法院檢察署檢察官
　　被　　　告　戊○○
　　　　　　　　己○○
　　選任辯護人　胡昇寶律師
右列被告等因偽造文書等案件，經檢察官提起公訴（九十三年度偵字第一一七號），
本院判決如左：
    主      文
戊○○、己○○均無罪。
    理      由
一、公訴意旨略以：被告戊○○因積欠告訴人甲○○新台幣（下同）二百三十萬六千
    一百五十四元，遂以其自有之二筆土地（分別為彰化縣田尾鄉○○○段五四０之
    一地號及五四０之二地號，下稱系爭土地）作為債權擔保，設定抵押權予告訴人
    ，嗣因上開債務遲未清償，告訴人乃向法院聲請強制執行拍賣系爭土地，經法院
    於九十年一月間裁定得為強制執行，惟被告戊○○、己○○明知二人之間就系爭
    土地並無租賃約定，竟共同基於毀損告訴人債權及使公務員登載不實之犯意聯絡
    ，於將受強制執行之際，向法院為不實之陳述，陳稱該二筆土地早已出租予己○○供其耕作使用，租金每年每分二千元等語，使不知情之法院人員將前揭不實事
    項登載於法院之執行公告上（公告日期：九十年十二月七日，字號：九十年執己
    字第三一九０號），致影響投標人標買之意願，足以生損害於法院強制執行程序
    之正確性及告訴人債權受償之權益，並共同以此方法隱匿被告戊○○所有系爭土
    地之財產，因認被告二人涉有刑法第二百十四條之使公務員登載不實罪，及同法
    第三百五十六條之損害債權罪等語。
二、公訴人認被告二人涉有上述犯嫌，係以告訴人甲○○之指述、證人即土地代書鄭
    麗美之證詞、抵押權設定登記書、本院民事執行處裁定及不動產執行公告、土地
    登記簿謄本為其主要論據，並補充論告理由認為：系爭土地之抵押權設定係由被
    告戊○○親自簽名辦理，而土地代書鄭麗美於偵訊時證稱其曾解釋抵押設定書之
    內容，其上清楚載明並無與第三人有租賃關係存在，足認被告二人之間沒有承租
    田地之租賃關係；又法院將租賃關係登載於拍賣公告後，結果無人應買，顯見該
    租賃關係之記載已影響拍賣結果；至被告二人所聲請傳喚之證人乙○○、丁○○
    於審理時僅能證述被告己○○有在其二人田地附近從事農耕，惟就被告己○○所
    耕作土地之地號則均稱不清楚，且皆稱附近農地之地主不只一人，而就被告己○○何時開始耕作、耕地大小範圍、被告己○○之夫是否也在該地耕作等情，供述
    互有矛盾，難以證明被告己○○確實在被告戊○○之土地上耕作，足信被告二人
    之間確無租賃關係等語。
三、按被告未經審判有罪確定前，推定其為無罪；又犯罪事實應依證據認定之，無證
    據不得認定犯罪事實；且不能證明被告犯罪或其行為不罰者，應諭知無罪之判決
    ，刑事訴訟法第一百五十四條、第三百零一條第一項分別定有明文。又認定犯罪
    事實所憑之證據，雖不以直接證據為限，間接證據亦包括在內，然而無論直接或
    間接證據，其為訴訟上之證明，須於通常一般人均不致有所懷疑，而得確信其為
    真實之程度者，始得據為有罪之認定，倘其證明尚未達此程度，而有合理之懷疑
    存在時，事實審法院復已就其心證上理由予以闡述，敘明其如何無從為有罪之確
    信時，因而為無罪判決，尚不得指為違法，最高法院著有七十六年度台上字第四
    九八六號判例可供參照。訊據被告二人堅決否認有前述犯行，辯稱：被告戊○○
    所有之系爭二筆土地分別在七十七、七十八年間取得，惟其自六十二年服役退伍
    後即擔任職業司機，至九十三年三月退休止均未間斷，無法自任耕作，乃出租予
    其妹即被告己○○從事農作長達十餘年，又本件抵押權設定係為擔保被告戊○○
    之弟向告訴人借款之債務，是以被告戊○○本身並非主要債務人，且其學識程度
    有限，對於抵押權設定契約內容未能明瞭，故縱使親自簽名，亦非能以該契約書
    認定被告戊○○向法院執行公務員陳報虛偽之租賃事實。
四、經查：系爭二筆土地原為被告戊○○分別與其子許坤成及其堂兄許乎來（已歿）
    所共有，此有土地登記簿謄本二紙附於偵卷可稽，其上記載被告戊○○之應有部
    分各為千分之七百及二分之一，均於八十七年六月二十四日設定抵押權予告訴人
    ，此為被告戊○○所承認，並有抵押權設定書在卷可稽。觀諸抵押權設定書上記
    載「本件抵押設定當時並無與第三人租賃關係存在屬實，設定期間非債權人同意
    不得出租」等語，下方並有被告戊○○及其弟媳李嬌之簽名，據證人鄭麗美於偵
    訊時證稱：「我通常會向當事人解說，所以在約定項目下有請他們簽名蓋章」等
    語（見九十三年度偵字第一一七號偵查卷宗第十四頁背面），此雖足以證明被告
    戊○○曾與弟媳一起前往代書事務所辦理抵押權設定事宜，惟被告戊○○於本院
    審理時陳稱：當天中午伊之弟媳帶伊去代書那裡簽寫契約書，伊心想是自己的弟
    媳，應該沒有關係，並未聽到代書解說內容，且只是簽個名就走了等語，揆諸被
    告於警詢時自承學歷僅有國校肄業（見同上偵查卷宗第二十三頁），應認其智識
    程度有限，是否了解租賃關係之意義即非無疑，兼以被告戊○○自稱並非主債務
    人，當時係基於手足情誼提供土地為其弟擔保債務，故在簽約時未詳查契約內容
    等語，衡情非無可能；另查被告戊○○所述其長期擔任職業司機之事實，有勞工
    保險局核定通知書一份為證，通知書上記載被告戊○○之年資為二十九年三百五
    十五日，核與其自稱服兵役退伍之後以勞工身分工作至退休為止等情相符；而證
    人乙○○、丁○○均證稱其二人在系爭土地旁從事農耕事業分別已達六十多年及
    十多年，並以其親身見聞證明系爭土地長期以來並未廢耕，目前該地上之稻作剛
    收割完畢等語，足認被告戊○○確有可能將系爭土地轉交他人耕作；且證人乙○○、丁○○均證稱被告己○○確有在該處務農，雖其就部分細節證述並非明確，
    或略有矛盾，包括無法指明被告己○○耕作地點之地籍登記字號，及從事農耕之
    年數（證人乙○○稱被告己○○應有作十幾年了，證人丁○○稱至少有超過五年
    ），且對於被告己○○之耕地大小範圍亦只能粗略估計（證人乙○○稱將近六分
    ，被告丁○○稱約和其自己土地之面積差不多），而證人丁○○誤將被告戊○○
    錯認為被告己○○之夫，對於被告己○○之夫是否參與農務所述略有出入，惟就
    全部證據調查過程觀之，尚難認二位證人就被告己○○長期在鄰地上耕作之重要
    事實有所虛構；又查彰化縣田尾鄉○○○段五四０之一地號土地共有人許坤成於
    九十一年間將其應有部分轉讓予許碧雲（即被告二人之姊），而證人許碧雲於偵
    訊時亦證稱：該地號自被告戊○○購買後，即給被告己○○從事農耕，已有十幾
    年了等語（見九十二年度他字第一○三六號卷宗第五十四頁），亦與前揭證人乙○○、丁○○之證詞大致相符；至於證人許乎來（已歿）於偵訊時雖證稱其所有
    之彰化縣田尾鄉○○○段五四０之二號土地是自己在耕作，從未租給任何人等語
    （見同上偵查卷宗第四十六至四十七頁），惟被告二人以土地登記簿謄本解釋該
    地原為共有分管關係，故證人許乎來所證述者係關於其自身所管領之土地，並非
    指被告戊○○交由己○○承租之部分，所辯尚非無據，是證人許乎來之證詞尚難
    作為不利於被告二人之證據。綜上所述，以現存之直接或間接證據觀之，起訴書
    所記載之犯罪事實仍未達通常一般人均不致有所懷疑，而得確信其為真實之程度
    ，依前揭刑事訴訟法及判例見解，不能為有罪之認定，爰諭知被告二人均無罪。
據上論斷，應依刑事訴訟法第三百零一條第一項，判決如主文。
本案經檢察官丙○○到庭執行職務。
中      華      民      國      九十三      年    八    月      三      日
                                臺灣彰化地方法院刑事第三庭
                                    審判長法官   余  仕  明
                                    法      官   簡  婉  倫
                                    法      官   黃  玉  齡
右正本證明與原本無異。
如不服本判決，應於判決送達後十日內，向本院提出上訴狀（須附繕本），上訴於台
灣高等法院台中分院。
告訴人或被害人對於判決如有不服具備理由請求檢察官上訴者，其上訴期間之計算係
以檢察官收受判決正本之日為準。
                                    法院書記官   許  騰  云
中      華      民      國      九十三      年    八    月      三      日
